【裁判字號】    96,婚,801
【裁判日期】    971009
【裁判案由】    離婚
【裁判全文】
臺灣臺南地方法院家事判決               96年度婚字第801號
原      告  甲○○
被      告  乙○○
上列當事人間請求離婚事件，經本院於民國97年9月25日言詞辯
論終結，判決如下：
    主      文
准原告與被告離婚。
訴訟費用新臺幣肆仟伍佰元由被告負擔。
    事實及理由
一、本件被告未於言詞辯論期日到場，核無民事訴訟法第386 條
    所列各款情形，爰依原告之聲請，由其一造辯論而為判決。
二、本件原告起訴主張：
  (一)原告甲○○（男，民國○○年○月○○日生，身分證統一編號：Ｚ
    000000000號）與被告乙○○（女，65年9月2日生，中國福
    建省人）於91年10月31日在中國福建省莆田市登記結婚，91
    年12月9日在我國戶政機關辦理結婚登記，尚未生育子女，
    目前兩造婚姻關係存續中。
  (二)被告最後一次在92年10月1日入境臺灣，惟入境後，被告就
    留在臺北不願意回臺南與原告同住，當時原告一直催被告回
    來，但被告不願意，後來居留期限屆滿後，被告於92年12月
    9日回去中國大陸，之後即不願意再回臺灣。94年3月間原告
    曾委託旅行社，以被告名義申請入境，經主管機關在94年6
    月17日核准，原告將入台證件寄給被告之後，到大陸去接被
    告，發現被告因犯賭博罪被判刑六個月，要執行而無法入境
    臺灣，原告即辦理延期至95年6月20日，原告在中國大陸期
    間有拿錢幫被告處理，所以被告被關約兩個月左右就被放出
    來，接著隔了一、兩個月之後，被告又因吸毒被判刑六個月
    ，足足被關了六個月，直到95年5月底左右被告才被釋放出
    來，被告被釋放出來之後，原告有去大陸接被告，但被告不
    願意回來臺灣與原告同居。
  (三)原告在95年9月15日曾提起離婚訴訟，請求判決與被告離婚
    ，即本院95年度婚字第768號離婚訴訟事件，惟遭判決原告
    敗訴確定。被告在前案離婚訴訟判決確定後，曾打電話給原
    告要求原告匯款給被告，使被告得以入境臺灣，惟原告匯款
    給被告後，被告又以電話及簡訊告知原告伊不願意過來臺灣
    ，被告顯已惡意遺棄原告在繼續狀態中，爰依民法第1052條
    第1項第5款規定，請求判決與被告離婚等情。並聲明：請准
    原告與被告離婚。
三、被告未於言詞辯論期日到場，亦未提出書狀作任何聲明或陳
    述。
四、得心證之理由：
  (一)按結婚或兩願離婚之方式及其他要件，依行為地之規定。判
    決離婚之事由，依臺灣地區之法律。夫妻之一方為臺灣地區
    人民，一方為大陸地區人民者，其結婚或效力，依臺灣地區
    之法律。臺灣地區與大陸地區人民關係條例第52條第1項、
    第2項及第53條定有明文。次按夫妻之一方以惡意遺棄他方
    在繼續狀態中者，他方得向法院請求離婚，民法第1052條第
    1項第5款亦定有明文。又按民法第1052條第1項第5款所謂以
    惡意遺棄他方，不僅須有違背同居義務之客觀事實，並須有
    拒絕同居之主觀情事，始為相當（參照最高法院85年度臺上
    字第572號判決）。
  (二)經查，原告主張其為臺灣地區人民，被告為中國福建省人民
    ，兩造於91年10月31日在中國福建省莆田市登記結婚，91年
    12月9日在我國戶政機關辦理結婚登記，尚未生育子女，目
    前兩造婚姻關係存續中之事實，業據原告提出戶籍謄本、被
    告身分證、結婚公證書為證，並經本院向臺南市安平區戶政
    事務所調閱兩造結婚登記相關資料，有臺南市安平區戶政事
    務所96年12月24日南平戶字第09600043350號函及所附結婚
    登記申請書、公證書、結婚公證書、財團法人海峽交流基金
    會證明書、戶籍謄本等在卷足稽，核屬相符，堪信為真正。
    因之，依上開規定，兩造間判決離婚之事由，應依臺灣地區
    之法律。
  (三)次查，原告主張被告最後一次在92年10月1日入境臺灣，後
    來居留期限屆滿後，被告於92年12月9日回去中國大陸。94
    年3月間原告曾委託旅行社，以被告名義申請入境，經主管
    機關在94年6月17日核准，原告將入台證件寄給被告之後，
    到大陸去接被告，發現被告因犯賭博罪被判刑六個月，要執
    行而無法入境臺灣，原告即辦理延期至95年6月20日，原告
    在中國大陸期間有拿錢幫被告處理，所以被告被關約兩個月
    左右就被放出來，接著隔了一、兩個月之後，被告又因吸毒
    被判刑六個月，足足被關了六個月，直到95年5月底左右被
    告才被釋放出來，被告被釋放出來之後，原告有去大陸接被
    告，但被告不願意回來臺灣與原告同居。原告曾在95年9月1
    5日提起離婚訴訟，請求判決與被告離婚，即本院95年度婚
    字第768號離婚訴訟事件，惟遭判決原告敗訴確定等情，業
    經本院依職權調閱本院95年度婚字第768號離婚卷宗核閱無
    誤，並有上開離婚卷宗內所附內政部警政署入出境管理局95
    年11月1日境信宋字第09510677680號函及所附被告入出境相
    關資料可稽，核屬相符，堪信為真正。
  (四)查本院95年度婚字第768號離婚判決雖認定：被告於92年12
    月9日因在台居留證屆期而返回大陸地區後，迄今雖未再回
    台與原告同居，惟被告主觀上實有要來台與原告同居之意願
    ，卻因客觀上種種因素之限制及拖延，導致被告遲遲無法來
    台與原告同居，最後被告之入台許可期限屆至後，原告又未
    再為被告辦理入境手續，致被告無法來台與原告同居，實難
    認被告有惡意遺棄原告之客觀事實及主觀情事存在，認原告
    依民法第1052條第1項第5款之規定訴請離婚，為無理由，應
    予駁回，有該民事判決附卷可稽。原告另主張被告在前案離
    婚訴訟判決確定後，曾打電話給原告要求原告匯款給被告，
    使被告得以入境臺灣，惟原告匯款給被告後，被告又以電話
    及簡訊告知原告伊不願意過來臺灣等情，業據原告提出96年
    11月份與被告通話明細清單、臺灣銀行匯款單、及被告在96
    年7月25日起至96年10月3日間所發出之簡訊照片為證，觀之
    被告發給原告之簡訊謂：「對不起！我真的不想做人了，所
    以你再去找個愛你的人。我會祝福你們開心快樂」、「你好
    最近還好吧！現在想通了吧該找個伴這樣你工作回去才會有
    溫暖的感覺心情會好點，只以我這個人是不會有好場因為我
    這個人不會做家庭的人只能說對不」、「你好，你方便的話
    把我的東西寄過來謝謝。」堪信被告已表示不願意再返回臺
    灣與原告同居。查被告於92年12月9日因在台居留證屆期而
    返回大陸地區後，迄今未再返回臺灣，在前案離婚訴訟判決
    原告敗訴後，被告仍未返回臺灣與原告同居，甚且以簡訊向
    原告表示不願意再返回臺灣與原告同居，堪認被告有違背同
    居義務之客觀事實及主觀情事。揆諸前開說明，被告顯係已
    惡意遺棄原告在繼續狀態中。
五、從而，原告以被告惡意遺棄原告在繼續狀態中為由，依民法
    第1052條第1項第5款規定，訴請判決離婚，依法並無不合，
    應予准許。
六、本件訴訟費用應由被告負擔。經查，原告支出第一審訴訟費
    用（裁判費）新臺幣（下同）3,000元、登報費1,500元，合
    計4,500元，應由被告負擔，爰確定如主文第二項所示。
七、據上論結，本件原告之訴為有理由，依民事訴訟法第385條
    第1項前段、第78條、第87條第1項，判決如主文。
中    華    民    國    97    年    10    月    9     日
                  家事法庭    法  官  鄭  彩  鳳
上正本係照原本作成。
如對本判決上訴，須於收受判決正本送達後20日內向本院提出上
訴狀，並繳納上訴費及附具繕本。
中    華    民    國    97    年    10    月    9     日
                              書記官  黃  心  怡


司法院資訊處製作；財團法人民間司法改革基金會備份。
